臺灣彰化地方法院刑事判決
111年度交易字第142號
公  訴  人  臺灣彰化地方檢察署檢察官 
被      告  杜穗宜


上列被告因過失傷害案件，經檢察官提起公訴（110年度偵字第1
2506號），本院改依簡式程序審理，判決如下︰
    主    文
杜穗宜犯過失傷害罪，處有期徒刑肆月，如易科罰金，以新臺幣
壹仟元折算壹日。
    犯罪事實
一、杜穗宜於民國110年4月4日上午8時48分許，駕駛車牌號碼00
    0-0000號自用小客車，沿彰化縣溪湖鎮東環路由南往北方向
    行駛，行經該路段與信善街交岔路口之時，本應注意轉彎車
    應禮讓直行車輛先行，而依當時天候晴、日間自然光線、柏
    油路面乾燥無缺陷、無障礙物、視距良好，並無不能注意之
    情事，竟疏未注意及此，貿然左轉彎，適鄞俊賢騎乘車牌號
    碼000-0000號普通重型機車，沿東環路由北往南對向行駛至
    該交岔路口時，亦疏未注意車前狀況，二車因此發生碰撞，
    造成鄞俊賢人、車倒地，並受有左側遠端橈骨骨折、右側遠
    端股骨開放性骨折、右側遠端脛腓骨骨折及左側骨盆骨折等
    傷害。
二、案經鄞俊賢訴由彰化縣警察局溪湖分局報告臺灣彰化地方檢
    察署檢察官偵查起訴。
    理    由
一、被告杜穗宜所犯之本案犯罪，係死刑、無期徒刑、最輕本刑
    為3年以上有期徒刑以外之罪。其於準備程序就上開被訴事
    實為有罪之陳述，經本院告知簡式審判程序之旨，並聽取其
    與辯護人、公訴人之意見後，認無不得或不宜改依簡式審判
    程序進行之情事。爰依刑事訴訟法第273條之1第1項、第284
    條之1規定，進行簡式審判程序，先予敘明。
二、得心證之理由：
　㈠上揭犯罪事實，訊據被告坦承不諱（見偵卷第11至14、58頁
    、本院卷第66頁），核與告訴人於警詢時之證述相符（見偵
    卷第15至17頁），並有彰化基督教醫院診斷書、道路交通事
    故現場圖、調查報告表㈠、㈡-1各1件、現場照片19張在卷可
    稽（見偵卷第19、23至36頁），足認被告前揭自白與事實相
    符。
　㈡告訴人受有如犯罪事實欄所示傷害，目前病況如下：右側遠
    端脛骨及遠端股骨骨折仍未完全癒合；左側遠端橈骨骨折已
    癒合；目前仍須使用輔具助行；生活仍無法完全自理；仍有
    恢復之可能，但需持續復健治療等情，有彰化基督教醫院11
    1年4月13日一一一彰基病資字第1110400039號函附卷可查（
    見本院卷第55頁），足認告訴人雖尚未復原，但仍有恢復之
    可能，自不該當「重傷害」之要件，併此敘明。
　㈢按汽車行駛至交岔路口，轉彎車應讓直行車先行，道路交通
    安全規則第102條第1項第7款定有明文。經查，被告為左轉
    彎車，未禮讓對向直行之告訴人，而搶先左轉，且被告並無
    不能注意之情事，是被告就本案車禍發生顯有過失。又本案
    車禍肇事原因，經送請交通部公路總局彰化縣區車輛行車事
    故鑑定委員會鑑定，結果認為：被告行至設有行車管制號誌
    交叉路口，左轉彎未禮讓對向直行機車先行，為肇事主因；
    告訴人疏未注意車前狀況，採取安全措施，為肇事次因等情
    ，有該會鑑定意見書1份附卷可憑（見偵卷第73至77頁）。
    從而，被告就本件車禍之發生顯有過失甚明。
  ㈣綜上所述，本案罪證明確，被告犯行，洵堪認定，應予論罪
    科刑。　　　　
三、論罪科刑：
  ㈠核被告所為，係犯刑法第284條第1項前段之過失傷害罪。又
    被告於犯罪後，警方前往處理，被告在場，並當場承認為肇
    事人等情，有彰化縣警察局道路交通事故肇事人自首情形紀
    錄表1紙附卷可參（見偵卷第39頁）。足認被告對於未經發
    覺之過失犯行自首並願接受裁判，符合自首之要件，爰依刑
    法第62條前段規定減輕其刑。
  ㈡爰以行為人之責任為基礎，審酌被告為左轉彎車，卻未依規
    定未禮讓對向直行之告訴人先行，為本件肇事主因，且造成
    告訴人受有上述傷害，是被告違規情節非輕，所為實無足取
    。另考量告訴人所受傷勢固然有恢復之可能，但迄今仍需使
    用輔具助行，也需他人照料日常，而需持續復健；佐以告訴
    人領有中低收入戶證明（見偵卷第21頁），且告訴代理人表
    示：告訴人父母皆因病需人照料，告訴人為家中支柱，卻因
    本案車禍無法工作，復健之路漫長，醫療費用不斷增加等語
    （見本院卷第35至36、67至68頁），可知告訴人經濟狀況亦
    非富裕，卻因本案車禍蒙受身體健康及經濟層面二大打擊，
    則被告行為所生損害嚴重。兼衡被告固然坦承犯行，但迄今
    未賠償告訴人損失之犯後態度。惟念及被告並無前科之素行
    ，此有臺灣高等法院被告前案紀錄表為證（見本院卷第13頁
    ）。暨被告自述學歷為高中畢業之智識程度，受僱於加油站
    ，月薪約新臺幣2萬多元，欠有多筆借款及卡債，須扶養子
    女，母親罹患惡性腫瘤之生活狀況（見本院卷第67、35頁被
    告自述，以及被告提出之法院執行命令、房東催繳房租訊息
    、被告母親診斷證明書）等一切情狀，乃量處如主文所示之
    刑，並諭知易科罰金之折算標準。
據上論斷，應依刑事訴訟法第273條之1第1項、第284條之1、第2
99條第1項前段，判決如主文。
本案經檢察官吳宇軒提起公訴，檢察官陳靚蓉到庭執行職務。
中　　華　　民　　國　　111 　年　　6 　　月　　13　　日
                  刑事第六庭    法      官  張琇涵
以上正本證明與原本無異。
如不服本判決應於收受判決後20日內向本院提出上訴書狀，並應
敘述具體理由。其未敘述上訴理由者，應於上訴期間屆滿後20日
內向本院補提理由書( 均須按他造當事人之人數附繕本) 「切勿
逕送上級法院」。
告訴人或被害人對於判決如有不服具備理由請求檢察官上訴者，
其上訴期間之計算係以檢察官收受判決正本之日期為準。
中　　華　　民　　國　　111 　年　　6 　　月　　13　　日
                                書  記  官  潘佳欣
附錄論罪科刑法條全文：
中華民國刑法第284條
因過失傷害人者，處1年以下有期徒刑、拘役或10萬元以下罰金
；致重傷者，處3年以下有期徒刑、拘役或30萬元以下罰金。